臺灣新竹地方法院民事簡易判決
111年度竹北簡字第53號
原      告  黃央金  
訴訟代理人  黃安然律師
被      告  戴沛諭  


訴訟代理人  戴葉瑾珠
被      告  徐美珍  


            徐榮泉  


上列當事人間請求拆屋還地事件，本院於民國111年2月18日辯論
終結，判決如下：
    主    文
一、被告戴沛諭應將原告所有坐落新竹縣○○鎮○○段○○○○○地號土
    地上如附圖所示代碼A1部分（面積三三點三六平方公尺）之
    鐵皮屋簷、A2部分（面積七二點八四平方公尺）之園藝景觀
    等地上物拆除，並將所占土地返還原告。
二、被告徐美珍應將原告所有坐落新竹縣○○鎮○○段○○○○○地號土
    地上如附圖所示代碼B部分（面積一三點一四平方公尺）之
    鐵皮屋簷地上物拆除，並將所占土地返還原告。
三、被告徐榮泉應將原告所有坐落新竹縣○○鎮○○段○○○○○地號土
    地上如附圖所示代碼C1部分（面積一四點〇一平方公尺）之
    鐵皮屋簷、C2部分（面積二〇點九八平方公尺）之地磚區、C
    3部分（面積二一點七七平方公尺）之園藝景觀等地上物及
    地磚拆除，並將所占土地返還原告。
四、訴訟費用由被告戴沛諭負擔百分之六十，由被告徐美珍負擔
    百分之八，餘由被告徐榮泉負擔。
五、本判決得假執行。
　　事實及理由
壹、程序方面：
　　按不變更訴訟標的，而補充或更正事實上或法律上之陳述 
    者，非為訴之變更或追加。民事訴訟法第256條定有明文。
    本件原告起訴時訴之聲明第1至3項為：㈠被告戴沛諭應將原
    告所有坐落新竹縣○○鎮○○段00000地號土地（下稱系爭土地
    ）上之地上物，如起訴狀原證1所示A部分之白色屋頂鐵皮屋
    即新竹縣○○鎮○○路00巷0號房屋(下稱3號房屋)後面鐵皮屋拆
    除，面積約35平方公尺（以實測為準），將土地返還予原告
    。㈡被告徐美珍應將系爭土地上之地上物，如起訴狀原證1所
    示B部分之紅色屋頂鐵皮屋即新竹縣○○鎮○○路00巷0號房屋(
    下稱5號房屋)後面鐵皮屋拆除，面積約35平方公尺（以實測
    為準），將土地返還予原告。㈢被告徐榮泉應將系爭土地上
    之地上物，如起訴狀原證1所示C部分之紅色屋頂鐵皮屋即新
    竹縣○○鎮○○路00巷0號房屋(下稱7號房屋)後面鐵皮屋拆除，
    面積約35平方公尺(以實測為準），將土地返還予原告。嗣
    經本院會同兩造至現場履勘測量，囑託新竹縣竹北地政事務
    所實地測量後，原告於民國111年1月27日具狀更正訴之聲明
    ，並於111年2月18日言詞辯論期日以言詞補充更正如後述所
    示（本院卷第107至109頁、第130頁）。核原告上開所為，
    係依新竹縣竹北地政事務所複丈日期110年12月13日之土地
    複丈成果圖（即附圖），就請求拆除系爭土地上之地上物所
    在位置及面積，為事實上之補充、更正，非屬訴之變更或追
    加，參諸首揭規定，要無不合，應予准許。
貳、實體方面：
一、原告主張：
　㈠原告為系爭土地之所有權人，被告戴沛諭所有之3號房屋、被
    告徐美珍所有之5號房屋及被告徐榮泉所有之7號房屋均坐落
    於新竹縣○○鎮○○段000地號(下稱541地號)土地上。詎被告各
    取得前述房屋所有權後，未經原告同意，亦無合法權源，竟
    分別私擅於各該房屋後方加蓋鐵皮屋簷或做園藝景觀或鋪設
    地磚，而無權占用原告所有之系爭土地。經實地測量後，被
    告戴沛諭無權占用部分即如附圖所示代碼A1（面積33.36平
    方公尺）之鐵皮屋簷、A2（面積72.84平方公尺）之園藝景
    觀。被告徐美珍無權占用部分為附圖所示代碼B（面積13.14
    平方公尺）之鐵皮屋簷。被告徐榮泉無權占用部分如附圖所
    示代碼C1(面積14.01平方公尺）之鐵皮屋簷、C2（面積20.9
    8平方公尺）之地磚、C3（面積21.77平方公尺）之園藝景觀
    。原告爰依民法第767條物上請求權之規定，本於所有權之
    行使，訴請被告拆除前揭無權占有之各該地上物，並請求被
    告將各所占用之土地返還予原告。
　㈡並聲明：
　　⒈被告戴沛諭應將原告所有系爭土地上如附圖所示代碼A1部
      分 (面積33.36平方公尺）之鐵皮屋簷、A2部分(面積72.8
      4平方公尺）之園藝景觀等地上物拆除，並將所占土地返
      還原告。　　
　  ⒉被告徐美珍應將原告所有系爭土地上如附圖所示代碼B部分
      （面積13.14平方公尺）之鐵皮屋簷地上物拆除，並將所
      占土地返還予原告。
　　⒊被告徐榮泉應將原告所有系爭土地上如附圖所示代碼C1部
      分（面積14.01平方公尺）之鐵皮屋簷、C2部分（面積20.
      98平方公尺）之地磚區、C3部分（面積21.77平方公尺）
      之園藝景觀等地上物及地磚拆除 ，並將所占土地返還予
      原告。
  　⒋願供擔保，請准宣告假執行。
二、被告均不同意原告之請求，分別辯以：
  ㈠被告戴沛諭：
　　伊向建商購屋時，建商在房屋後方搭設溜滑梯並鋪設草皮，
    說該部分是公設，是公用的，後來都壞掉了，伊就搭不鏽鋼
    製之遮雨棚、放花盆植栽等，附圖所示A1、A2部分，伊可以
    拆除或搬走，但下雨時上面的泥土花樹掉下來很危險，一定
    要原告做擋土牆，伊才願意拆除占用部分。並聲明：原告之
    訴駁回。　　
  ㈡被告徐美珍：
　　5號房屋後面的擋土牆，之前曾有落石、泥漿沖入，導致房
    屋後門無法打開，伊所搭建之鐵皮屋面積僅2.43坪，因後面
    山林太近，常有毒蛇、落石，為了安全一定要有擋土牆，故
    原告應做擋土牆，伊才願意拆除占用部分；另大樓外牆到鑑
    界點有102公分，屬於541地號土地，而非系爭土地範圍，請
    求再鑑界541地號土地與系爭土地之界址。並聲明：原告之
    訴駁回。　
  ㈢被告徐榮泉：
　　伊購買7號房屋時，後面是45度的斜坡，每次下雨就有落石
    ，雨水從駁坎沖刷下來很危險，建商說房屋後方空間可以使
    用，伊就鋪設磁磚及種植樹木、放置盆栽，讓水流到別處，
    並搭設鐵皮屋以免土石流沖下來至7號房屋，居家安全勝過
    土地及金錢，應由原告做擋土牆，伊才願意拆除占用部分。
    並聲明 ：原告之訴駁回。
三、得心證之理由：
  ㈠原告主張其為系爭土地之所有人，被告戴沛諭所有之3號房屋
    、被告徐美珍所有之5號房屋及被告徐榮泉所有之7號房屋均
    坐落於541地號土地上，被告分別於各自所有房屋後方加蓋
    鐵皮屋簷或做園藝景觀或鋪設地磚，因而占用系爭土地，其
    中被告戴沛諭占用部分為附圖所示代碼A1（面積33.36平方
    公尺）之鐵皮屋簷、A2（面積72.84平方公尺）之園藝景觀
    ，被告徐美珍占用部分為附圖所示代碼B（面積13.14平方公
    尺）之鐵皮屋簷，被告徐榮泉占用部分為附圖所示代碼C1(
    面積14.01平方公尺）之鐵皮屋簷、C2（面積20.98平方公尺
    ）之地磚、C3（面積21.77平方公尺）之園藝景觀等情，業
    據提出系爭土地登記第一類謄本、現場照片為證，並經本院
    依職權調取被告所有前開房屋之建物謄本核閱無訛，復經本
    院會同兩造於110年12月13日履勘現場及囑託新竹縣竹北地
    政事務所測量屬實，亦有勘驗筆錄、勘驗現場照片及新竹縣
    竹北地政事務所110年12月29日北地所測字第1102300605號
    函所附之附圖在卷可稽，且為兩造所不爭執 ，堪信為真實
    。　
　㈡關於原告得否請求被告戴沛諭拆除附圖所示代碼Al、A2 、請
    求被告徐美珍拆除附圖所示代碼B、請求被告徐榮泉拆除附
    圖所示代碼C1、C2、C3之上述鐵皮屋簷、園藝景觀等地上物
    與地磚區之地磚：
　　⒈按所有人對於無權占有或侵奪其所有物者，得請求返還之
      ；對於妨害其所有權者，得請求除去之，民法第767條第1
      項前段、中段定有明文。次按當事人主張有利於己之事實
      者，就其事實有舉證之責任，為民事訴訟法第277條前段
      所明定。又以無權占有為原因，請求返還所有物之訴，被
      告對原告就其物有所有權存在之事實無爭執，而僅以非無
      權占有為抗辯者，原告於被告無權占有之事實，無舉證責
      任，被告應就其取得占有，係有正當權源之事實證明之，
      如不能證明，則應認原告之請求為有理由。(最高法院92
      年度台上字第312號判決意旨參照)。被告就系爭土地為原
      告所有乙節並不爭執，依前述說明，被告自應就其等占用
      系爭土地有合法權源負舉證責任。
　　⒉如前所述，系爭土地之所有權人為原告，被告所有之鐵皮
      屋簷、園藝景觀或所鋪設之地磚，分別占用系爭土地之範
      圍、面積，各如附圖所示，為被告所是認，則被告戴沛諭
      為附圖所示代碼Al、A2部分之占有人、被告徐美珍為附圖
      所示代碼B部分之占有人、被告徐榮泉為附圖所示代碼C1
      、C2、C3部分之占有人，均堪以認定。
　　⒊被告戴沛諭、徐榮泉雖抗辯其等向建商購屋時，建商稱該
      範圍是公設之活動空間，可以使用系爭土地云云，然為原
      告所否認，被告戴沛諭、徐榮泉應就此有利於己之事實負
      舉證之責，惟其等迄言詞辯論終結時並未提出任何證據可
      佐其說，且未說明及證明建商對於系爭土地究有何得以主
      張之權利，自難認被告戴沛諭、徐榮泉上揭所辯為可採。
      其次，被告徐美珍雖辯稱大樓外牆到鑑界點有102公分，
      屬於541地號土地，而非系爭土地，而提出通訊軟體LINE
      對話紀錄為證，但為原告所否認。查被告徐美珍所提，並
      非地政公務機關所為之鑑界或測量，尚難遽信，且本院囑
      託新竹縣竹北地政事務所為之測量，係以現有地籍圖、界
      址地籍資料為據而製作之土地複丈成果圖，屬公務機關製
      作之公文書，復無任何證據可資佐證系爭土地與541地號
      土地間之界址有何爭議，是新竹縣竹北地政事務所實地測
      繪後之土地複丈成果圖即附圖，當屬可採。此外，被告均
      未提出證據可供佐認其等對於前述占用系爭土地部分有何
      合法權源，原告主張被告皆為無權占用，即為可信。　　
　㈢至被告均以居住安全為由，要求原告施作擋土牆為前提或條
    件，被告方願意拆除占用部分。惟本件係原告本於所有權之
    作用而為請求，民法第767條第1項前段、中段並無任何關於
    無權占有人得對所有權人主張同時履行抗辯之規定，況被告
    就其等所稱居住安全一節亦未提出證據，被告此揭抗辯，於
    法無據，無從憑採。
　㈣綜上，原告為系爭土地之所有權人，被告均未能舉證證明其
    等占用系爭土地有何正當權源，原告主張被告皆為無權占用
    ，請求被告分別將各自占用部分之地上物拆除，將所占土地
    返還予原告，洵屬有據。　　
四、綜上所述，原告依民法第767條第1項前段、中段之規定，請
    求判決如主文第1至3項所示，為有理由，皆應准許。
五、本件係依民事訴訟法第427條第1項規定適用簡易訴訟程序所
    為被告敗訴之判決，依同法第389條第1項第3款規定，應依
    職權宣告假執行，原告雖聲明此部分願供擔保聲請假執行，
    僅係促使法院職權發動，爰不另為假執行准駁之諭知。
六、本件事證已臻明確，又如前述，系爭土地與541地號土地間
    並無界址爭議，被告徐美珍聲請鑑界，即無必要，另兩造其
    餘主張、陳述暨所提之證據，經審酌後亦認與判決結果不生
    影響，爰不一一論述，亦此敘明。
七、訴訟費用負擔之依據：民事訴訟法第78條、第85條第1項但
    書。
中　　華　　民　　國　　111 　年　　3 　　月　　4 　　日
                  竹北簡易庭  法  官  李珮瑜
以上正本證明與原本無異。
如不服本判決，須於判決送達後20日內向本庭提出上訴狀（應按
他造當事人之人數附繕本）；如委任律師提起上訴者，應一併繳
納上訴審裁判費。
中　　華　　民　　國　　111 　年　　3 　　月　　4 　　日
                              書記官  鄧雪怡